臺灣高等法院臺南分院刑事判決
                                    109年度上易字第438號
上  訴  人
即  被  告  張允斌


選任辯護人  陳宏義律師
上列上訴人因竊盜案件，不服臺灣臺南地方法院109年度易字第
577號中華民國109年6月30日第一審判決（起訴案號：臺灣臺南
地方檢察署109年度偵字第3029號），提起上訴，本院判決如下
：
    主  文
原判決撤銷。
張允斌犯毀壞門扇侵入住宅竊盜罪，累犯，處有期徒刑壹年貳月
。未扣案犯罪所得如附表編號1至4所示之物，均沒收，如全部或
一部不能沒收或不宜執行沒收時，追徵其價額。
    事  實
一、張允斌於民國108年12月30日下午1時56分許，駕駛車號00-0
    000號自用小客車，停放於臺南市○區○○國中對面停車場內，
    於同日下午2時8分許，走至臺南市○區○○路○段00巷00號時，
    見該大樓00號之0（2樓）屋內施工，工人出入樓梯間之大門
    未關，竟意圖為自己不法之所有，即走入該大樓2樓以上，
    尋找有無可下手行竊之住戶，約30分鐘後，張允斌走出該大
    樓走回其停車處，約10分鐘後張允斌手持自其車內所取出之
    一個袋子再次進入該大樓，隨即走上4樓李文政住宅（臺南
    市○區○○路○段00巷00號之0），以不詳方式破壞上開住宅大
    門之門鎖後，侵入該住宅內，竊取李文政所有如附表編號1
    至4所示金飾等財物，裝入該袋子內。得逞後，手持該袋子
    行至其停車處駕車離去。嗣經李文政於同日下午5時許回家
    後發現遭竊而報警，經調閱附近監視錄影器畫面，始循線查
    悉上情。
二、案經李文政訴由臺南市政府警察局第六分局報告臺灣臺南地
    方檢察署檢察官偵查起訴。
    理  由
壹、證據能力部分：
    證據能力之認定：本判決下列認定事實所憑被告以外之人於
    審判外所為之陳述（含書面供述），檢察官、被告均未爭執
    證據能力，且於言詞辯論終結前亦未聲明異議（見本院卷第
    56-57、162-173頁）。本院審酌本案證據資料作成時之情況
    ，核無違法取證或其他瑕疵，證據力亦無明顯過低之情形，
    認為以之作為證據為適當，依刑事訴訟法第159條之5規定，
    自均得作為證據。
貳、實體部分：
一、訊據被告張允斌矢口否認有何竊盜犯行，辯稱：案發當日我
    有進入告訴人居住之大樓，但只到2樓並沒有走上告訴人住
    處4樓，那天是要去打零工為立委候選人發傳單，沒有遇到
    發傳單的人，那邊有敲擊聲，我上去看看，只在樓梯間跟一
    位撿回收阿桑講話後離開，並沒有竊取任何物品云云。
二、經查：
（一）告訴人李文政上開住宅大門門鎖，於上開時間，遭人破壞
      後進入住宅屋內，竊取如附表編號1至4所示金飾後離開之
      事實，業經證人即李文政證述在卷（見警卷第3-5頁反面
      、偵卷第63-65、73-74、91-93頁、本院卷第59、163頁）
      ，復有現場相片在卷（見本院卷第93-109頁）可資佐證。
      此部分事實亦為被告所不爭執，自可認定。
（二）被告於上揭時、地，駕駛車牌00-0000號自用小客車停在
      上開住宅附近○○國中對面停車場，下車後被告手上未持袋
      子走至告訴人住處大樓（即臺南市○區○○路○段00巷00號）
      ，見該大樓1樓大門未關閉，於當日下午2時8分許逕自走
      入該大樓1樓大門，約30分鐘後，被告手上未持任何物品
      走出該大樓1樓大門，走回其停車處，約10分鐘後被告手
      持自其車內所取出一個袋子再次進入該大樓1樓大門，再
      於30幾分鐘後，被告手持一個裝有物品之袋子走出該大樓
      1樓大門，行至停車場後駕車離開等事實，業據被告於坦
      認在卷（見原審卷第43-46、48-51頁、本院卷第58、169
      頁），復有原審勘驗「臺南市○○路0段00巷000號旁之住家
      監視器」、「停車場旁廟前監視器」之勘驗筆錄及擷取定
      格畫面翻拍之照片在卷可按（見原審卷第43-46、55-75頁
      ）。是此部分事實亦可認定。另起訴書之犯罪事實係記載
      被告於當日2時8分許進入告訴人住處後，即著手行竊，與
      上開勘驗結果有誤，本院逕予以更正如上。
（三）證人即案發時現場工人吳鎮曨分別於警詢及偵查中均證述
      ：案發當天約莫下午2時許至臺南市○區○○路○段000巷00號
      之0工作，直到下午5時許收工離開，當時有看到被告出現
      在該大樓，第1次在1樓外面，被告手上沒有拿東西；第2
      次被告往樓上高層走，手上也沒有拿東西；第3次被告從3
      樓下來，手上有拿東西，被告是從下午2時8分許穿外套進
      來，約下午3時27分許離開已脫下外套，手持一袋物品離
      開，這中間我在2樓工作有敲打聲，上面樓層也是循著我
      們施工同時才會發出敲打的聲音；被告案發時被告確有走
      上2樓以上樓層，且樓上不時配合2樓施工現場施工之敲打
      聲，嗣被告即手持一袋裝有物品之袋子走下樓等語（見警
      卷第5-5頁反面、偵卷第91-93頁）。核證人吳鎮曨上開所
      證之情，與前揭告訴人指訴之情及原審勘驗結果相符，自
      可採信。
（四）據上，足證案發當日被告確有進出上開住宅大樓2次，且
      走上2樓以上，第1次空手進入，第2次即持一袋子進入，
      前前後後在內滯留1個多小時，被告離開上開大樓時手持
      袋子內則裝有物品。是被告進入該大樓後確有自該大樓2
      樓以上之住戶中取得財物離去，而該大樓2樓以上之住戶
      中僅有告訴人之住處遭竊。從而，被告於離開該大樓手持
      袋子裝有之財物，應是告訴人所有，本件竊案確係被告所
      為無疑。
三、被告固以前揭之詞置辯。惟查：
（一）被告既是要打零工為立委候選人發傳單，表示被告是要打
      零工賺錢，但依被告所辯竟不知候選人及請其發傳單之人
      及確切之集合地點（見偵卷第63-64頁、原審卷第49頁、
      本院卷第166頁）？已顯然離譜。又與被告約定集合之地
      點，既非在告訴人住宅大樓，被告豈可僅聽到有敲擊聲，
      即可隨意進入該大樓？被告既未遇請其發傳單之人，豈可
      無故先後進入他人住宅大樓2次，並逗留長達1個多小時之
      久？更啟人疑竇！
（二）被告於警詢時供稱：「我走到一半突然想拿袋子，我就回
      到車上拿袋子…我走到該址1樓，有一位60歲老婦人…，我
      與該棟2樓施工人員對到眼，我便走下樓了」，表示被告
      未走至告訴人住宅大樓即已返回停車處（見警卷第2-3頁
      ）；於偵訊時供稱：「案發當天有去發候選人傳單，是哪
      一個候選人忘了」，表示被告是去發傳單（見偵卷第63-6
      4頁）。惟檢察官據監視器畫分別質問時，被告旋即改稱
      ：「我進去該處1樓大門2次」云云（見偵卷第74頁）；「
      （為何監視器翻拍相片中，你手上沒有拿傳單？）因為我
      找不到人，所以那天沒有發傳單。」（見偵卷第64頁）。
      可知，被告說詞乃隨證據之顯示而翻異其詞之狡辯而已。
（三）被告既是為發傳單而來，理應積極尋找請其發傳單之人，
      豈會與毫不相干又不認識之「撿回收阿桑」講話長達1個
      多小時之久？顯與其目的不合。又若有該請其發傳單之人
      及可隨意進出該大樓之「撿回收阿桑」，被告自可輕易找
      到該2人，以為被告為有利之證詞，被告豈會自案發迄今
      依其所述均未有積極找尋該2人之舉（見本院卷第169頁）
      ？況依告訴人所述，其住處附近並未有被告所謂之「撿回
      收阿桑」之人（見本院卷第170頁），再依證人吳鎮矓所
      證，亦從未證稱該段期間其在該大樓一、二樓來來往往時
      ，有見一「撿回收阿桑」在該大樓內（見警卷第5-6頁、
      偵卷第91-92頁），復經原審勘驗「臺南市○○路0段00巷00
      0號旁之住家監視器」、「停車場旁廟前監視器」，亦未
      見有該「撿回收阿桑」之人（見原審卷第43-45頁） 。是
      被告所謂請被告發傳單及「撿回收阿桑」之人，均僅屬被
      告憑空捏造之幽靈抗辯而已，根本無此2人存在。
（四）辯護人及被告另辯稱被告於當日下午2時20分既已進入公
      寓，若已撬開告訴人之大門，大可以將金飾直接放在身上
      離開現場，何必先空手離開、回車上拿袋子來裝贓物云云
      。惟查，依被告之前所犯之竊盜罪，其作案之手法係以拔
      釘器或螺絲起子或不詳之方式撬開被害人住處大門門鎖後
      入內行竊，有臺灣高雄地方法院104年度審易字第1627號
      刑事判決書、臺灣臺東地方法院104年度審易字第623號、
      104年度易字第269號刑事判決書、臺灣嘉義地方法院105
      年度易字第157號刑事判決書、臺灣臺南地方法院105年度
      易字第661號刑事判決書在卷可按（見本院卷第123-150頁
      ）。可知被告之前所犯竊盜之犯罪手法與本案之犯罪手法
      完全相同，均係以工具撬開被害人之大門門鎖後入內行竊
      之方式為之。又被告於當日下午2時20分許進入告訴人住
      處大樓後，若已撬開告訴人住宅大門進入行竊得手，被告
      自然不會有先空手離開，回到其車上取出袋子，再回到告
      訴人住處之舉，顯示此時被告尚未行竊得手。再者，被告
      本次竊盜之目標本即非鎖定告訴人住宅，被告係見告訴人
      住處大樓大門未關，見有可乘之機，臨時起意，始隨機進
      入該大樓內，搜尋有無可下手行竊之目標，則在此之前，
      被告自不會先行攜帶作案工具，以曝露其不法意圖。待被
      告鎖定告訴人之住宅後，被告再回到其車內取出作案工具
      及袋子前來破壞告訴人住宅大門門鎖以利行竊，及裝其所
      竊得之財物，實與其之前所犯竊盜之犯罪手法相符，無不
      合理之處。是辯護人及被告此部分所辯，自不足為被告有
      利之認定。另被告所攜帶破壞大門門鎖之工具，因未扣案
      ，故本院無法認定是否屬於兇器，僅認被告係以不詳方式
      為之，附此敘明。 
四、綜上所述，足證被告所辯，僅係其卸責之詞，不足採信。本
    案事證明確，被告犯行足堪認定。
五、論罪：
（一）按刑法第321條第1項第1款所稱之「住宅」，係指人類日
      常居住之場所而言；另刑法第321條第1項第2款規定所謂
      「門扇」專指門戶而言，而設置於門上之門鎖，既附著於
      門上而無從分離（非附加在上），則毀壞門上之門鎖而進
      入室內，核屬「毀壞門扇」；又毀壞門扇之行為，乃係竊
      盜之加重要件行為，並無成立毀損之餘地（最高法院83年
      度台上字第3856號判決參照）。查，被告於本案犯行中進
      入之場所，為告訴人日常生活起居之處所，自屬住宅無疑
      ；又被告於本案係以不詳方式破壞告訴人住宅設置在大門
      上之門鎖，該門鎖係附著於該大門而無從分離，有告訴人
      住宅大門遭破壞之相片可按（見本院卷第95頁），則被告
      以不詳方式破壞該大門門鎖之行為，應屬毀壞門扇。是核
      被告所為，係犯第321條第1項第2款、第1款之毀壞門扇侵
      入住宅竊盜罪。
（二）按數罪併罰案件，雖應依刑法第50條、第51條規定就數罪
      所宣告之刑定其應執行之刑，然此僅屬就數罪之刑，如何
      定其應執行者之問題，本於數宣告刑，應有數刑罰權，此
      項執行方法之規定，並不能推翻被告所犯係數罪之本質，
      若其中有一罪之刑已執行完畢，自不因嗣後定其執行刑而
      影響先前一罪已執行完畢之事實，謂無累犯之適用。查，
      被告曾因竊盜案，經臺灣屏東地方法院判處有期徒刑6月
      ，於105年7月1日執行完畢，雖被告於此案與其他確定之
      案件，另有定其應執行刑，有臺灣高等法院被告前案紀錄
      表可按，惟不影響該案已執行完畢之事實。茲被告於有期
      徒刑執行完畢後5年內故意再犯本件有期徒刑以上之罪，
      自為累犯。而本院依司法院釋字第775號解釋意旨，衡酌
      被告所犯前案中多次因竊盜經法院判處徒刑並入監執行，
      理應產生警惕作用，返回社會後應能自我管控，但被告仍
      故意犯本罪，顯示被告有其特別惡性，且前罪之徒刑執行
      無成效，被告對刑罰反應力薄弱之情狀；又本案亦無加重
      其最低刑致生被告所受刑罰超過其所應負擔罪責之情形。
      故本案被告有依刑法第47條第1項累犯規定，加重其刑之
      必要。
六、撤銷之理由： 　　　
（一）原審認被告所犯事證明確，予以論罪科刑，固非無見。惟
      查，刑法第321條固於108年5月29日修正公布，於同年月3
      1日施行，惟本案被告之犯罪時間係在108年12月30日，無
      刑法第2條第1項規定行為後法律有變更之問題，原判決竟
      為刑法第321條新舊法之比較，並認應適用修正前之規定
      ，顯有違誤。又被告應有累犯加重其刑之適用，原判決未
      予論及，自有不當。另被告進入告訴人住宅著手竊盜之時
      間，應在當日下午2時8分許被告第一次進入告訴人住處大
      樓之後約40分鐘再度進入該大樓時，始著手行竊，原判決
      認被告於當日2時8分許進入該大樓時即著手行竊，亦有未
      合。
（二）被告上訴意旨乃執前詞否認犯罪，不足採信，前揭理由均
      有說明。被告上訴固無理由，惟原判決既有前揭未當之處
      ，自應由本院將原判決撤銷改判，以期適法。　　　
七、量刑：爰審酌被告尚值青壯年，有謀生能力，貪圖不法利益
    ，不以正當途徑獲取財物，任意為本案之犯行，顯然缺乏對
    他人財物所有權之尊重觀念，法紀意識薄弱。又被告犯行，
    除危害社會治安外，更對於生命、身體、居住、財產安全，
    已構成潛在及相當之危害。且被告犯後仍飾圖狡辯，態度不
    佳，兼衡其自陳國中畢業之智識程度，已離婚，育有2名兒
    子，一就讀國中、一就讀高中，由前妻監護，現與父母、兒
    子同住，從事大理石業，月入約新臺幣3萬多元之家庭生活
    與經濟等一切情狀，量處有期徒刑1年2月。又本案雖係被告
    提起上訴，但原判決既有前揭因適用法條不當而為本院撤銷
    ，依刑事訴訟法第370條但書規定，本院自得諭知較重於原
    判決之刑。
八、沒收：
　　被告竊得如附表編號1至4所示之金飾，為被告之犯罪所得，
    並未據扣案，亦未實際合法發還被害人，應依刑法第38條之
    1第1項前段、第3項規定諭知沒收，於全部或一部不能沒收
    或不宜執行沒收時，追徵其價額。
據上論結，應依刑事訴訟法第369條第1項前段、第364條、第299
條第一項前段、第370條，刑法第321條第1項第1款、第2款、第4
7條第1項、第38條之1第1項前段、第3項，判決如主文。
本案經檢察官葉清財提起公訴，檢察官鍾和憲於本院到庭執行職
務。
中　　華　　民　　國　 109　年　　11 　　月　　5 　　日
                  刑事第七庭    審判長法　官  吳勇輝
                                      法　官  吳錦佳
                                      法　官  周紹武
　　　　　　　　　　　　　　　　　　　
以上正本證明與原本無異。
不得上訴。
　　　　　　　　　　　　　　　　　　　書記官  李佩珊
中　　華　　民　　國　　109 　年　　11　　月　　5 　　日

附表

編號 失竊財物名稱、數量 1 金戒指6 只 2 金項鍊5 條 3 彌月金牌3 組 4 金領帶夾1 個 
附錄法律：
中華民國刑法第321條
犯前條第1項、第2項之罪而有下列情形之一者，處6月以上5年以
下有期徒刑，得併科50萬元以下罰金：
一、侵入住宅或有人居住之建築物、船艦或隱匿其內而犯之。
二、毀越門窗、牆垣或其他安全設備而犯之。
三、攜帶兇器而犯之。
四、結夥三人以上而犯之。
五、乘火災、水災或其他災害之際而犯之。
六、在車站、港埠、航空站或其他供水、陸、空公眾運輸之舟、
    車、航空機內而犯之。
前項之未遂犯罰之。